臺灣板橋地方法院交通事件裁定
原處分機關　交通部公路總局臺北區監理所
異　議　人
即受處分人　甲○○
上列異議人即受處分人因違反道路交通管理處罰條例案件，對於
交通部公路總局臺北區監理所於民國96年10月9 日北監營裁字裁
40-A9I701905號所為之處分，聲明異議，本院裁定如下：
    主  文
異議駁回。
    理  由
一、按禁止臨時停車線為紅色實線，用以指示禁止臨時停車路段
    ，道路交通標誌標線號誌設置規則第169 條第1 項、第2 項
    定有明文。又設有禁止臨時停車標線處所不得臨時停車，道
    路交通安全規則第111 條第1 項第3 款亦設有明文。而汽車
    駕駛人在設有禁止臨時停車標誌、標線處所臨時停車者，處
    新臺幣（下同）300 元以上600 元以下罰鍰，道路交通管理
    處罰條例第55條第1 項第3 款復有明文規定。又按行為人有
    本條例之情形者，應填製舉發違反道路交通管理事件通知單
    ，並於被通知人欄予以勾記，其通知聯依下列規定辦理：一
    、…拒絕簽章者，並記明其事由，視為已收受…，違反道路
    交通管理事件統一裁罰基準及處理細則第11條第1 項第1 款
    中段亦定有明文。
二、異議意旨略以：異議人於民國96年5 月6 日上午11時39分許
    ，駕駛車號2E-721號營業小客車，車上載有八旬老翁及其妻
    女等乘客，該乘客要求異議人於臺北市○○○路○ 段50號前
    之捷運站入口前停車，以方便其等下車後搭乘捷運，異議人
    因此於該劃有紅線之路邊停車，隨即為警員開單舉發，異議
    人不服而拒絕於罰單上簽名。細究異議人該次於紅線臨時停
    車，係因乘客行動不便，並主動要求異議人於該處停車，才
    於該紅線區臨時停車，惟員警未經勸導，即逕予開單舉發，
    實為矯枉過正，並將造成行動不便者被拒載之結果，是就本
    件違規情形，應有阻卻違法之適用。為此，依法聲明異議，
    請求撤銷原處分云云。
三、經查：
  (一)異議人即受處分人甲○○於96年5 月6 日上午11時39分許，
    駕駛車號2E-721號營業小客車，在臺北市○○○路○ 段50號
    前之捷運站入口前臨時停車讓乘客下車，經臺北市政府警察
    局交通警察大隊警員黃義榮認為有「在劃有紅線路段臨時停
    車」之違規行為，予以當場掣單舉發，惟為異議人拒絕簽名
    ，嗣經警員於舉發單上載明「拒簽」字樣一節，此為異議人
    於本院訊問時所不爭執（見本院卷第20頁），且經證人即舉
    發本件違規之員警黃義榮於本院訊問時證述甚明（見本院卷
    第20頁至第21頁），並有臺北市政府警察局北市警交大字第
    A9I701905 號舉發違反道路交通管理事件通知單1 件附卷可
    稽，堪信為真實。
  (二)異議人雖辯稱：伊是因車上載有年長而行動不便之乘客，才
    應該乘客之要求在紅線區臨時停車，並無妨害人車通行或交
    通秩序，違規情節輕微，應先予勸導云云。惟按行為人駕駛
    汽車因上、下客、貨，致有本條例第五十五條之情形，惟尚
    無妨礙其他人、車通行，而未嚴重危害交通安全、秩序或發
    生交通事故，且情節輕微，以不舉發為適當者，交通勤務警
    察或依法令執行交通稽查任務人員得對其施以勸導，免予舉
    發；執行前項之勸導，應先斟酌個案事實、違反情節及行為
    人之陳述，是否符合前項得施以勸導之規定，違反道路交通
    管理事件統一裁罰基準及處理細則第12條第1 項第5 款、第
    2 項第1 款定有明文。是有無勸導之必要，是由交通勤務警
    察或依法令執行交通稽查任務人員依個案斟酌，並非必然須
    先經勸導。本件依證人黃義榮於本院訊問時具結證稱：「（
    問：你們在舉發違規臨停的時候，你們是否會先勸導再開單
    ？）依法規規定，勸導是得，而不是應，所以我們本來就可
    以直接開單。當初我本來是要勸導，但是異議人認為他在紅
    線區停車是應該的，我認為他會再犯，所以直接開單」等語
    （見本院卷第21頁），足徵舉發舉發本件違規之交通勤務警
    察業已斟酌本件個案情形，並認縱當時對異議人予以勸導，
    亦難發揮其勸導效果；再參以異議人於本院訊問時所述：「
    （問：你是否知道該地點不能臨停？）曉得。但並不是所有
    的紅線都不能臨停，因為我們開計程車的人都會在紅線臨停
    ，沒有例外」等語（見本院卷第20頁），異議人既明知紅線
    區臨時停車違規，卻意圖以其他計程車司機亦會在紅線臨時
    停車卸責，足徵被告在員警製單舉發後，猶認為其於上開時
    地在紅線區臨時停車並無何錯誤，則該時地員警苟僅施以勸
    導方式，顯難糾正異議人上開違規行為，是證人黃義榮於上
    開時地逕予掣立罰單，難認有何違反上開細則之規定。異議
    人上開所辯，尚不足採。
  (三)至異議人雖另辯稱：伊於上開紅線區讓年長而行動不便之乘
    客下車，應有違法阻卻之適用云云。惟按因避免自己或他人
    生命、身體、自由、名譽或財產之緊急危難而出於不得已之
    行為，不予處罰。但避難行為過當者，得減輕或免除其處罰
    ，行政罰法第13條固定有明文，是法定阻卻違法事由係以緊
    急危難狀態存在為必要，而所謂「出於不得已之行為」，必
    須通過比例原則之檢驗，亦即其避難行為之目的適當、行為
    之方式應屬唯一且必要，並應選擇造成損害最小之方式為之
    。異議人縱係為讓年長而行動不便之乘客下車，惟此實難認
    係緊急危難狀態，也無從認客觀上有何不得已須為該違規行
    為之情狀，是異議人辯稱其上開違規行為應有違法阻卻之適
    用云云，亦無可取。
  (四)末查異議人對於上開違規舉發通知單雖有拒簽情事，惟已經
    由舉發警員將異議人拒絕簽名之情記明於上開舉發通知單上
    ，則依首揭規定，受處分人拒絕簽名而經警員記明其事由，
    依法即視為已收受，對於本件違規事實之認定尚無影響。
四、綜上所述，異議人上開在設有禁止臨時停車標線處所臨時停
    車之違規事實，洵堪認定。原處分機關依據道路交通管理處
    罰條例第55條第1 項第3 款（裁決書漏載第1 項）規定，裁
    處罰鍰300 元（異議人已於96年5 月18日繳納），核無違誤
    ，應予維持。本件異議為無理由，應予駁回。
五、據上論斷，應依道路交通管理處罰條例第87條第2 項，道路
    交通案件處理辦法第19條，裁定如主文。
中　　華　　民　　國　　96　　年　　12　　月　　14　　日
                      交通法庭  法　官  李麗珠
上列正本證明與原本無異。
如不服本裁定，應於裁定送達後五日內敘明抗告理由，向本院提
出抗告狀。
                                書記官  林政良
中　　華　　民　　國　　96　　年　　12　　月　　14　　日
